臺灣高等法院高雄分院民事裁定　　　　　96年度破抗字第39號
抗　告　人　甲○○
上列抗告人聲請宣告破產事件，抗告人對於民國96年3 月30日臺
灣高雄地方法院95年度破字第72號第一審所為裁定，提起抗告，
本院裁定如下：
    主  文
抗告駁回。
抗告程序費用由抗告人負擔。
    理  由
一、抗告意旨略以：抗告人因幫弟弟籌措創業資金受牽累，丈夫
    又遭職業災害，雙腿已被截肢，又要承擔家庭經濟重擔，才
    積欠債務，而非蓄意奢侈揮霍，今債務已高達新台幣（下同
    ）218 萬元，該債務年息約近20% ，而抗告人僅有資產現金
    29萬餘元，實已無力支付，已合於破產要件。詎原審法院竟
    以其財產不足清償破產財團債務，遑論將剩餘財產分配與債
    權人而駁回抗告人之破產宣告，於法即有違誤，自應廢棄原
    裁定，發回原審另為適法裁定等語。
二、按破產，對債務人不能清償債務者宣告之，破產法第75條定
    有明文。又法院就破產之聲請，依職權為必要之調查，倘債
    務人確係毫無財產可構成破產財團，或債務人之財產不敷清
    償破產財團之費用及財團之債務，無從依破產程序清理其債
    務時，得以無宣告破產之實益，裁定駁回聲請，最高法院86
    年度台抗字第479 號裁定可資參照。又依同法第148 條規定
    觀之，債務人之財產雖勉可組成破產財團，但如可預見進行
    破產程序後仍顯不足清償財團費用等，前所進行之破產程序
    即支出之費用即屬浪費，非但未能清償債務，反而增加不必
    要支出，於已陷於經濟窘境債務人更是雪上加霜，是無待宣
    告破產後再行另為破產終止之裁定，亦即同法第148 條之破
    產終止，毋寧認係於宣告破產時所難逆料者始有適用。
三、查抗告人積欠萬泰商業銀行股份有限公司等11家債權銀行之
    債務共227 萬餘元（計至債權銀行向原審陳報債權額時，原
    裁定係以抗告人聲請時之陳報額218 萬0463元為據），有抗
    告人自己提出之債權人清冊及債權銀行於原審之陳報狀可憑
    （原審卷52至107 頁、18頁）。另抗告人名下並無任何不動
    產，此有稅務電子閘門財產所得調件明細表附卷可憑（原審
    卷125 至133 頁），而抗告人目前因尚需照顧幼子，無工作
    ，自無收入，加上其主張之現金29萬3000元（惟詳如後述）
    ，抗告人主張其已不能清償，即非不可採信。
四、然破產之宣告仍應以有破產宣告之實益方得為之，有上開最
    高法院裁定可參。本件抗告人雖主張其有29萬3000元之款項
    可組成破產財團。並於原審提出彰化商業銀行北高雄分行為
    付款人之支票（原審卷41頁），然該支票已於95年11月23日
    提示兌領，有該行函在卷（原審卷137 頁）足稽。參以其領
    出後迄未向本院提出仍有該筆現款之證明，及依其聲請狀所
    述除債務之清償外，尚須支付最基本之生活用費用等情狀，
    則是否確有該筆款項，或支付生活費用後尚有若干餘額存在
    ，甚或是否僅為因應聲請破產而臨時籌措藉以組成破產財團
    ，實則為他人款項，已非無疑，否則何以不清償債務以減輕
    利息負擔，此已與常情有違，主張有29萬3000元可為破產財
    團以供清償即非可信，原審不予採信，核無不合。又抗告人
    雖提出其弟洪嵐逸具名負責接濟之扶養證明書，及抗告人承
    諾以其所有現款作為清償破產債務之切結書，有各該證明書
    及切結書附卷（本卷37、38頁）足憑。惟洪嵐逸甫25歲，依
    其93、94年稅務電子閘門財產所得調件明細表所示，除一輛
    1992年份之裕隆廠牌自用小客車外，並無不動產，93年無所
    得收入資料、94年度所得收入為5 萬4972元，此外別無其他
    財產等情，有該明細表在卷（外放本卷證物袋）可稽。則依
    洪嵐逸所得收入情形及尚需支出車輛固定油料及維護費用，
    是否足敷應付自己支出已非無疑，況以餘款接濟抗告人母子
    、配偶，是抗告人主張可經由洪嵐逸之接濟，及其尚有部分
    餘款，毋須將其母子、配偶之生活費視為財團費用云云，實
    屬無據。再者依94年高雄市每人每月費用9711元計算其必要
    生活費用，並參以司法院所頒破產案件之進行期限以2 年為
    限，抗告人1 年之生活費即為23萬3064元（如含其配偶尚需
    其扶養共3 人，更高達34萬9596元），況1 年能否終結程序
    亦非無疑。茲抗告人既無財產，自不能構成破產財團。退步
    言之，縱認29萬3000元現金為真，然扣除破產管理人報酬4
    萬元（依一般核給概數）、抗告人母女必要生活費用23萬30
    64元（或34萬9596元）及陸續發生之財團費用，亦無從組成
    破產財團。縱有些許餘額，實質上亦難清償破產債權而無實
    益，原裁定駁回其破產聲請，核無不合。
五、綜上，本件抗告人無財產可組成破產財團，退步言之，縱有
    些許餘額，於扣除破產財團費用，亦已無餘額可資構成破產
    財團，縱有少許，亦已無實益（陸續發生財團債務或費用）
    ，則抗告人聲請宣告破產，自不應准許。原審駁回其聲請，
    核無不合。抗告意旨指摘原裁定違誤，求為廢棄發回，為無
    理由，自應駁回抗告。
六、綜上所述，本件抗告為無理由，依破產法第5 條、民事訴訟
    法第495 條之1 第1 項、第449 條第1 項、第95條、第78條
    ，裁定如主文。
中　　華　　民　　國　　96　　年　　5 　　月　　31　　日
                            民事第五庭
                                審判長法官  蔡明宛
                                法      官  曾錦昌
                                法      官  黃國川
以上正本證明與原本無異。
如不服本裁定應於送達後10日內向本院提出再抗告狀（並按他造
當事人之人數附繕本），並繳納再抗告費新臺幣1,000 元。再為
抗告應以適用法規顯有錯誤為理由，並經本院之許可，該許可以
原裁定所涉及之法律見解具有原則上之重要性者為限，並委任律
師為代理人。
中　　華　　民　　國　　96　　年　　5 　　月　　31　　日
                                書  記  官  鄭翠芬
附註：
抗告人之配偶、三親等內之血親、二親等內之姻親，或抗告人為
法人、中央或地方機關時，其所屬專任人員具有律師資格並經法
院認適當者，亦得為第三審代理人。
抗告人或其法定代理人具有律師資格者及前項情形，應於提起抗
告或委任時釋明之。
